【裁判字號】    97,簡上,243
【裁判日期】    971028
【裁判案由】    恐嚇取財等
【裁判全文】
臺灣彰化地方法院刑事判決             97年度簡上字第243號
上  訴  人  臺灣彰化地方法院檢察署檢察官
被      告  乙○○
上列上訴人因被告恐嚇取財等案件，不服本院九十七年度簡字第
二七九號中華民國九十七年八月二十一日第一審判決（原檢察官
聲請簡易判決處刑案號：九十六年度偵字第九三二四號、第九四
二二號），本院管轄第二審合議庭判決如下︰
    主  文
上訴駁回。
    事實及理由
一、本案經本院審理結果，認第一審判決認事用法及量刑均無不
    當，應予維持，並引用第一審判決書記載之事實、證據及理
    由（如附件）。
二、本件上訴人即公訴人上訴意旨略以：本件原審判處被告應執
    行有期徒刑六月，緩刑二年，雖非無見，惟查：被告乙○○
    於警、偵訊及原審準備程序中對於所涉恐嚇取財未遂之犯行
    均矢口否認，直至原審審理程序始改口坦承，雖見被告稍有
    悔意，但被告自始均未與告訴人甲○○達成和解，且被告酒
    後駕車，對於公共安全危害甚大，又趁稍有酒意之時，恣意
    對告訴人恐嚇以索討財物，其行為非予執行刑罰，不足以收
    儆惕之效。惟告訴人於原審審理中當庭表示願意給予被告自
    新機會，原審諭知被告緩刑雖無不妥之處，但仍應斟酌被告
    為上開犯行所生損害，及犯後並未立即認錯等情，於諭知緩
    刑之同時，命被告為刑法第七十四條第二項各款事項，以教
    化被告，減少其再犯之虞，是難認原判決妥適，請將原判決
    撤銷，更為適當合法之判決等語。
三、訊據被告乙○○對於上開服用酒類不能安全駕駛動力交通工
    具而駕駛及恐嚇取財未遂之犯行均坦承不諱，且
(一)、按道路交通安全規則第一百十四條第二款規定，汽車駕駛人
    飲酒後吐氣所含酒精成份（即濃度）超過每公升零點二五毫
    克以上者，不得駕車，即是基於酒精對人體中樞神經系統有
    麻醉作用，為維護安全駕駛，而為之禁止規定。又按刑法第
    一百八十五條之三所稱服用酒類或其他相類之物，不能安全
    駕駛動力交通工具之公共危險條款，則屬抽象危險犯之規定
    ，此種抽象危險犯係伴隨飲酒過量駕車之行為而當然成立。
    換言之，只需客觀上有此種行為出現，危險即視為存在，是
    否果真肇事，並不影響公共危險罪責之成立，然如確實因之
    駕車肇事，其刑責之明顯性，自更不待言。又刑法上所謂「
    服用酒類不能安全駕駛動力交通工具」，因係抽象危險犯，
    故觀察重點在於酒精對駕駛人在交通工具之高速動力運轉狀
    況下，有無不能維持身心整體應變能力之影響，而酒精對於
    人體之影響，在經驗科學上並不限於徹底麻醉身心，若根據
    通常生活上之客觀經驗，已不能確保駕駛人穩定而有效地操
    控動力交通工具，自屬法律欲規範之對象，與駕駛人有無喝
    醉、神智是否清醒均無必然關聯。又參考德國、美國之認定
    標準，對於酒精濃度呼氣已達每公升零點五五毫克或血液濃
    度達百分之零點一一以上，肇事率為一般正常人之十倍，認
    為已達「不能安全駕駛」之標準；至於上揭數值以下之行為
    ，如輔以其他客觀事實得作為「不能安全駕駛」之判斷，亦
    認為應依刑法第一百八十五條之三之規定移送，法務部八十
    八年五月十八日法八八檢字第００一六六九號函亦採斯旨。
    又國人呼氣酒精代謝值，經實測結果，空腹與食後兩者平均
    值，為每小時每公升呼氣衰減平均值為０．０八０±０．０
    一八毫克，此有內政部警政署刑事警察局鑑識科科長、翁景
    惠技士、王光全、何敏群合著之「臺灣地區國人飲酒量與呼
    氣、血液、尿液、唾液酒精濃度間關連之研究」乙文摘要在
    卷可參。經查：被告於民國九十六年七月十九日下午五時五
    十六分許，測試其呼氣所含之酒精濃度為每公升０．二一毫
    克，有酒精濃度測試表及酒後時間確認單附卷可佐，距其於
    同日下午二時酒後之時，已近四小時，依被告於警局測試其
    呼氣酒精濃度之數值每公升０．二一毫克推算，其於駕車當
    時呼氣所含酒精濃度為每公升０．四五八至０．六一二毫克
    之間（計算式為：０．二一毫克＋（０．０八０─０．０一
    八）毫克四小時＝０．四五八毫克；０．二一毫克＋（０
    ．０八０＋０．０一八）毫克四小時＝０．六一二毫克）
    ，顯逾標準值。另查被告於同日下午二時三十分許，在該工
    廠外，有下車時誤將車檔放在「N」檔，未注意拉起手剎車
    ，致將所駕車輛滑行至山安路上，且滿臉通紅、走路搖晃等
    情形，有案發現場錄影VCD一片，且證人甲○○於九十六年
    十月三十日檢察官偵訊時證稱：乙○○有喝酒跡象，因為他
    臉通紅，而且下車時，手煞車沒有拉，也站不穩，其與他並
    無糾紛，本屆同安村村長選舉，被告因輸二票落選，還鼓勵
    被告不要失志，並送匾額給他等語；證人王清仁於九十六年
    十月三十日偵訊時證稱：乙○○確定有喝酒跡象，因為他臉
    很紅，而且下車走路搖晃，且站不穩等語；證人劉漢警員於
    九十六年十月五日偵訊時證稱：其到達案發現場前，就發現
    乙○○駕車在路上行駛，到達案發現場後，雙方在現場吵架
    、漫罵，甲○○稱乙○○有酒後開車，要求對他酒測，其立
    即告知雙方至派出所作筆錄，雙方都說好，後來乙○○沒有
    來，就以電話聯絡乙○○，他說他要晚一點來，要去台中處
    理事情，其要求立即至派出所，之後乙○○的行動電話就關
    機，聯絡不到乙○○，一直至同日下午五時五十分才至派出
    所等語，足認被告顯達不能安全駕駛動力交通工具之程度，
    竟仍駕車，是以被告服用酒類不能安全駕駛動力交通工具而
    駕駛之犯行事證已臻明確，洵堪認定。
(二)、證人即告訴人甲○○於九十六年十月五日檢察官偵訊時證稱
    : 乙○○酒醉開車至我工廠前餐廳前，因他酒醉未注意拉起
    手剎車，致車輛滑行至山安路上，之後他下車向我恐嚇，若
    沒有拿五十萬元來選舉，工廠準備關門，以上開言語恐嚇一
    次，渠等看他有喝酒，就進入工廠不理他，後來渠等報案，
    警察到場，渠等要求警察對他作酒測，之後渠等就至派出所
    接受警詢，在警詢時有人至派出所關心，向其表示，他有喝
    酒，不要理他，嗣渠等於下午四時五十分作完筆錄返回工廠
    時，他仍未至派出所等語；證人王清仁於九十六年十月五日
    偵訊時證稱：乙○○下車時臉紅紅的、走路搖晃、身穿「陳
    杰立法委員辦公室主任」職稱背心，且車子未停好，並向甲
    ○○說你拿五十萬元出來選舉，不然他要讓甲○○的工廠關
    起來，報案後警察於下午二時五十分左右至工廠，渠等要求
    警察對他酒測，警察就說至派出所處理，至渠等離開派出所
    時，他都未至派出所等語；證人陳國湧於九十六年十月五日
    偵訊時證稱：其於下午二時三十分左右，在工廠餐廳前，看
    到乙○○對甲○○以台語說一次「你拿五十萬元出來當選舉
    費用，不然你的工廠沒有辦法做」，說完後他就開車離開等
    語；證人陳榮隆於九十六年十月五日偵訊時證稱：其看到乙
    ○○臉紅紅的，像有喝酒，身穿「陳杰立法委員辦公室主任
    」職稱背心，大聲以台語向甲○○說一次「拿五十萬元出來
    選舉，不然要叫你的工廠收起來」，其在派出所接受警詢，
    有人至派出所關心等語，是本件被告確以「你拿五十萬元出
    來當選舉費用，不然讓你的工廠關起來，沒有辦法做」之言
    語恐嚇告訴人甲○○，而被告以前開言詞為恐嚇，客觀上確
    足以使人心生畏懼無訛，證人甲○○稱其已因被告之恐嚇行
    為而心生畏懼等語，是以被告此部分所為顯屬恐嚇取財未遂
    。
四、按量刑之輕重係屬事實審法院得依職權自由裁量之事項，苟
    已斟酌刑法第五十七條各款所列情狀而未逾法定刑度，即不
    得遽指為違法。且在同一犯罪事實與情節，如別無其他加重
    或減輕之原因，下級審法院量定之刑，亦無過重或失輕之不
    當情形，則上級審法院對下級審法院之職權行使，原則上應
    予尊重（最高法院八十五年度台上字第二四四六號判決參照
    ）。原審以被告所犯刑法第一百八十五條之三酒後不能安全
    駕駛動力交通工具罪、同法第三百四十六條第三項、第一項
    恐嚇取財未遂罪事證均已臻明確，並審酌上開情狀及被害人
    甲○○於原審到庭陳稱：願原諒被告，如被告認罪，請給予
    緩刑等語，據以論罪科刑，就被告服用酒類不能安全駕駛動
    力交通工具而駕駛罪部分，判處有期徒刑二月，並諭知易科
    罰金之折算標準；就恐嚇取財未遂罪部分，判處有期徒刑五
    月，並諭知易科罰金之折算標準，暨定其應執行刑為有期徒
    刑六月，及諭知易科罰金之折算標準，並宣告緩刑二年，核
    無不當，上訴人指摘原判決有於諭知緩刑之同時，未命被告
    為刑法第七十四條第二項各款事項，以教化被告，減少其再
    犯之虞之不當情事，請求撤銷原判決，為無理由，應駁回其
    上訴。
據上論斷，應依刑事訴訟法第四百五十五條之一第一項、第三項
、第三百七十三條、第三百六十八條，判決如主文。
本案經檢察官陳茂榮到庭執行職務。
中    華    民    國    97    年    10    月    28    日
                        臺灣彰化地方法院刑事第二庭
                            審判長法官  石馨文
                            法      官  黃齡玉
                            法      官  尚安雅
以上正本證明與原本無異。
本件不得上訴。
中    華    民    國    97    年    10    月    29    日
                            書  記  官  洪年慶


司法院資訊處製作；財團法人民間司法改革基金會備份。
